臺灣彰化地方法院民事判決
111年度訴字第130號
原      告  余謝玉蘭

被      告  黃徽伯  
訴訟代理人  楊振芳律師
複代理人    楊承翰  
上列當事人間清償債務事件，本院於民國111年3月11日言詞辯論
終結，判決如下：
    主  文
被告應給付原告新臺幣60萬元及自民國111年3月11日起至清償日
止，按年息12%計算之利息。
原告其餘之訴駁回。
訴訟費用由被告負擔。
本判決原告勝訴部分，以新臺幣20萬元為被告供擔保後得假執行
。但被告如提出新臺幣60萬元為原告供擔保，免假執行。
原告其餘假執行之聲請駁回。
    事實及理由
一、原告訴之聲明：被告應給付原告新臺幣（下同）70萬元及 
　　 自民國（下同）111年3月11日起至清償日止按年息百分12
　　 計算之利息。並願供擔保，請准宣告假執行。係主張略   
    以：被告招募原告投資被告經營之安緹鞋業股份有限公   
    司，嗣因資金返還事宜，簽訂有還款承諾書，承諾至110
　　 年7月止，應分24期返還原告110萬元，承諾書並約定，若 
      未依約匯入上開任一期款，除未到之各期款視為全部到期
     
　　 外，同意處未償還金額二倍之違約金，並以年息百分之12 
      計算至清償日。惟至110年7月止，被告僅清償40萬元，尚
       有70萬元逾期未清償，經原告於110年10月22日以存證信
       函催告還款，但未獲置理。原告聲請法院核發支付命令
    ，   經本院准予核發，惟被告異議，依法以支付命令之聲
    請視   為起訴。前述聲請支付命令期間，被告於110年11月
    4日清   償5000元，110年11月23日清償69萬5000元，雖欠
    款本金7   0萬元已全部清償，惟仍應依還款承諾書之約定
    ，償還違   約金及遲延利息，如兩造有和解可能，原告願
    僅請求60萬   元等語。
二、被告聲明請求駁回原告之訴，若受不利判決願供擔保，請准
    宣告免假執行，抗辯略以：被告原於越南經營前開鞋業公司
    ，因需資金週轉，招募原告投資美金35294元，嗣逢鞋業不
    景氣，無法獲利分紅予股東，原告要求退股，被告有愧，答
    應全額返還，而書立還款承諾書，承諾24期償還110萬元（
    前開投資美金書立時之折算）。不意鞋業繼續不景氣，又遭
    新冠疫情，被告前開鞋業公司不得不結束營業，惟被告仍盡
    力還款，至110年7月已匯還原告40萬元，尚欠70萬元。 被
    告接獲原告於110年10月22日寄發之存證信函催告被告應於
    收函一週內結清70萬元，否則原告將依還款承諾書處被告未
    償還金額二倍之違約金，並以年息百分之12計算至清償日，
    並向法院提起訴訟後。即想方設法四處籌錢，旋於110年11
    月4日匯還5000元，再於110年11月23日匯還695000元，而全
    數還清退股金。故對110年11月29日法院核發命被告應向原
    告給付140萬元及利息之支付命令提出異議。故被告違反前
    述還款承諾書之約定金額僅70萬元，被告違約遲延給付之期
    間若自110年8月起算只有三個多月，若自接獲前揭存證信函
    之110年10月25日一週後之11月起算，只有二十多天，原告
    所受被告違約之損失，僅有70萬元三個多月之利息或只有二
    十多天之利息，原告請求被告給付違約金70萬元顯屬過高，
    爰請求法院依民法第252條及相關最高法院79年度台上字第1
    915號等判例意旨酌減。且縱認請求違約金得一併請求遲延
    利息，亦應以法定遲延利息年息百分之5為準，原告請求之
    年息百分之12亦屬過高等語。
三、得心證理由：
１、原告主張受被告招募投資被告經營之前述公司，嗣被告簽有
    還款承諾書，承諾退還股金110萬元，且自108年8月起至110
    年7月止，每月一期共分24期償還，第1至23期每期還款5000
    元，並應匯入原告郵局帳戶。被告併承諾若未依約匯入上開
    任一期款，除未到之各期款視為全部到期外，同意處未償還
    金額二倍之違約金，並以年息百分之12計算至清償日。惟被
    告未於110年7月底全部清償，嗣經原告催討，並於110年10
    月22日寄發存證信函催告，內載被告應於收函一週內結清70
    萬元，否則原告將依還款承諾書處被告未償還金額二倍之違
    約金，並以年息百分之12計算至清償日，並向法院提起訴訟
    等語。經被告於同年月25日收受此存證信函，嗣被告於同年
    11月4日匯還5000元，再於同年11月23日匯還695000元等情
    。被告不爭執，亦有相符之還款承諾書、存證信函與回執、
    匯款資料影本等在卷可稽，自堪採信屬實。
２、原告主張被告應依前述還款承諾書給付70萬元及自111年3月1
    1日起至清償日止按年息百分12計算之利息一節，被告抗辯
    如上，意指依被告違約之情節如上，原告之請求顯屬過高，
    應依民法第252條及相關最高法院之裁判意旨予以酌減等語
    。按「約定之違約金額過高者，法院得減至相當之數額。」
    ，民法第252條定有明文，係法院衡平當事人權利義務關係
    職權之行使。此法院職權之行使，自應對當事人糾紛事實為
    全面綜合之考量，未足以片斷事實遽為失平之衡量。從而，
    參酌原告受被告招募投資之關係如上，暨原告又補述，其原
    投資500萬元，沒想到被告賣公司也沒跟原告講，嗣兩造協
    議以百分之20解決，被告還款110萬元，但係分期又延二年
    ，詎被告仍未依還款承諾書清償，計算違約時係欠96萬元，
    嗣被告陸續償還，原告以70萬元計算的違約金自不應再酌減
    等語。則被告逕以係承諾還款110萬元之片斷事實，略去原
    告原投資及協議取回，併應允分期再予還款時間延緩，已屬
    原告損失之過往事實；並以違約後之陸續清償，飾詞以為違
    約情節對原告之損害容非重大之虛像，冀得法院酌減違約金
    之論據，即非全般公平應採。況還款承諾書之作成，本屬被
    告衡量自己還款能力所為，固因大環境之不良難期，但被告
    除非有意大言不慚，否則應屬自信之言，自有履約之義務。
    惟本院亦綜據被告自110年7月底違約起，迄於110年11月23
    日先清結本金，尚可略少原告之損失，與原告陳稱尚願以60
    萬元與被告和解，然被告表示無法接受等語，核認堪依前揭
    民法第252條酌減為被告應給付原告60萬元及自111年3月11
    日（最後言詞辯論期日）起至清償日止，按年息百分之12計
    算之利息為適當。
四、兩造均陳明願供擔保，請准宣告假執行、免假執行，就原告
    勝訴部分，各合於民事訴訟法第390條第2項、392條第2項之
    規定，本院爰酌定相當金額，宣示如主文。其餘原告敗訴部
    分，假執行之聲請無所依附，應予駁回。
五、本件為判決之事項已臻明確，兩造其餘攻擊、防禦方法，核
    不影響判決結果，自不贅論。
結論：原告之訴為一部有理由，一部無理由，併依民事訴訟法第
79條，判決如主文。
中　　華　　民　　國　　111 　年　　3 　　月　　30　　日
                  民事第三庭    法　官　洪榮謙
以上正本係照原本作成。
如對判決上訴，應於判決送達後20日內向本院提出上訴狀。如委
任律師提起上訴者，應一併繳納上訴審裁判費。
中　　華　　民　　國　　111 　年　　3 　　月　　30　　日
                                書記官　施秀青